最　高　行　政　法　院　判　決
　　　　　　　　　　　　　　　94年度判字第00042號
上　訴　人　甲○○
　　　　　　丙○○
　　　　　　丁○○
　　　　　　乙○○
被 上訴 人　財政部臺灣省北區國稅局
代　表　人　許虞哲
上列當事人間因遺產稅事件，上訴人對於中華民國93年9月10日
臺北高等行政法院92年度訴字第2563號判決，提起上訴。本院判
決如下：
　　主  文
上訴駁回。
上訴審訴訟費用由上訴人負擔。
　　理  由
一、本件上訴人在原審起訴主張：(一)事實為賦稅課徵之依據，有
    所得課稅合理，有繼承遺產所得依法課稅是人民之義務，雙
    方都無爭異，沒有繼承遺產所得稽徵機關就予課稅，是不合
    理。(二)「以債務係康凱貿易股份有限公司（下稱康凱公司）
    借款，而非被繼承人雷君死亡前之未償債務，並無扣除之適
    用。」為財政部訴願決定書92402台財訴字第0921352249號
    訴願決定，適用法令錯誤，提行政訴訟理由如下：1.本案該
    借款係由被繼承人雷平疆提供財產以為擔保，依本院84年度
    判字第1920號判決有「被繼承人生前辦理之不動產抵押權設
    定登記，足以証明確有償債務之事實。」2.放款借據被繼承
    人雷平疆為連帶保證人，依民法規定連帶保證人就債務人所
    負之債務，對於債權人負連帶給付責任之保證，此保證人之
    責任主債務人無先後之分，即連帶保證人無先訴抗辯權。訴
    願決定以「非被繼承人雷君死亡前之未償債務，並無扣除之
    適用。」是不合法律依據，此訴請撤銷訴願決定及原處分之
    判決。
二、被上訴人則以：(一)本件上訴人甲○○之配偶雷平疆於83年6
    月25日死亡，經被上訴人所屬宜蘭縣分局核定遺產總額2,68
    5萬9,940元，遺產淨額1,574萬6,541元，遺產稅額356萬5,2
    23元。上訴人不服，主張遺產中康凱公司股權部分，該公司
    於80年3月25日向臺灣銀行宜蘭分行借款500萬元未清償，該
    借款係由被繼承人雷平疆提供財產以為擔保，臺灣銀行向擔
    保人求償，但須繼承人籌款清償，而該清償款未在遺產總額
    扣除，經被上訴人所屬宜蘭縣分局86年12月14日以北區國稅
    宜縣審第8600081661號函復略以：「台端所提示之債務係康
    凱公司借款，而非被繼承人雷平疆死亡前之未償債務，並無
    扣除之適用。」揆諸前揭法條規定，被上訴人所屬宜蘭縣分
    局否准其所請，並非無據。(二)上訴人訴稱本院84年度判字第
    1920號判決有「被繼承人生前辦理之不動產抵押權設定登記
    ，足以證明確有償債務之事實」乙節，按本案實際主債務人
    為康凱公司，而被繼承人雷君依所附借據僅係連帶保證人之
    一，與前引判決情形不同。又該判決並未編為判例，按司法
    院釋字第368號解釋，判決僅對個案有拘束力，且該案與本
    件案情並不相同，尚無援引比照之餘地。(三)上訴人再稱「放
    款借據被繼承人雷平疆為連帶保證人，依民法規定連帶保證
    人就債務人所負之債務，對於債權人負連帶給付之保證，此
    保證人之責任主債務人無先後之分，即連帶保證人無先訴抗
    辯權」云云。按民法第739條規定「稱保證者，謂當事人約
    定一方於他方之債務人不履行債務時，由其代負履行責任之
    契約」，民法第748條亦規定「數人保證同一債務者，除契
    約另有訂定外，應連帶負保證責任」，本案康凱公司向臺灣
    銀行借款案，保證人雷某於主債務人康凱公司不履行債務時
    由其代負履行之責，債權人臺灣銀行若未就主債務人康凱公
    司之財產強制執行而無效果前，保證人雷某得拒絕清償。本
    案原附案並無債權人臺灣銀行未有不能行使債權之困難（涉
    案借款於83年7月22日清償在案並覆證明書予借款之康凱公
    司），甚且保證人若於主債務人無不能履行債務之情形尚未
    發生時，債務尚未實際發生，亦僅係或有負債，因此並無遺
    產及贈與稅法第17條第9款規定之適用。另依借據所示連帶
    保證人除被繼承人雷某外，尚有上訴人甲○○，為保護債權
    人之利益，保證人有數人時，應均使其為連帶債務人，以排
    除因分別利益之抗辯。上訴人所訴，核無足採。(四)又本件遺
    產稅額之限繳日期為85年8月25日，而上訴人於86年11月22
    日始申請依稅捐稽徵法第7條規定，查對更正，已逾繳納期
    限85年8月25日，自無稅捐稽徵法第17條之適用。且上訴人
    並未繳納上開稅款，是亦無稅捐稽徵法第28條規定得申請退
    還稅款規定之適用，上訴人顯誤解法令，故其主張核不足採
    。被上訴人所屬宜蘭縣分局86年12月14日以北區國稅宜縣審
    第8600081661號函復否准自未償債務中扣除，揆諸首揭規定
    ，尚無違誤等語作為抗辯。
三、原審斟酌全辯論意旨及調查證據之結果以：本件係上訴人甲
    ○○之配偶雷平疆於83年6月25日死亡，經原處分機關核定
    遺產總額2,685萬9,940元，遺產淨額1,574萬6,541元，遺產
    稅額356萬5,223元。經查：(一)申請復查為提起訴願以前必先
    踐行之程序，若不經過復查而逕為行政爭訟，即非法之所許
    ，本院62年判字第96號著有判例。本件上訴人於提起復查時
    ，並未主張廣凱公司向臺灣銀行借款500萬元由繼承人償還
    ，應自遺產總額中扣除，嗣經被上訴人為復查決定後，再提
    起訴願時始為此主張，而此部分前復經財政部86年9月23日
    台財訴第000000000號訴願決定業已指明「惟查訴願人於復
    查階段，對此部分並無爭執，遂提訴願，程序自有未合，揆
    諸首揭判例意旨，本部分應不受理。」行政院87年5月12日
    台87訴字第22587號再訴願決定，亦就此部分之再訴願駁回
    ，上訴人並未就此部分續行行政訴訟，此部分應已確定。(二)
    按稅捐稽徵法第17條規定：「納稅義務人如發現繳納通知文
    書有記載、計算錯誤或重複時，於規定繳納期間內，得要求
    稅捐稽徵機關，查對更正。」，查本件遺產稅額之限繳日期
    為85年8月25日，而上訴人於86年11月22日始申請依稅捐稽
    徵法第17條規定，查對更正，已逾繳納期限85年8月25日，
    自無上開稅捐稽徵法第7條之適用。(三)另按稅捐稽徵法第28
    條規定：「納稅義務人對於因適用法令錯誤或計算錯誤溢繳
    之稅款，得自繳納之日起五年內提出具體證明，申請退還；
    逾期未申請者，不得再行申請。」，查上訴人並未舉證原處
    分機關對於核課本件贈與稅有何「適用法令錯誤」或「計算
    錯誤」而有溢繳稅款之情事，況迄今上訴人仍未繳納上開稅
    款，是亦無稅捐稽徵法第28條規定得申請退還稅款規定之適
    用。從而，原處分並無違誤，訴願決定予以維持亦無不合，
    因而為上訴人敗訴之判決。
四、本院核原判決依上開規定及說明，尚無違背法令。上訴意旨
    仍執陳詞並以本院62年判字第96號判例所依據之所得稅法第
    82條及第82條之1規定，業據於民國66年1月30日刪除迄今，
    原判決據以駁回上訴人在第一審之訴，適用法規顯有不當之
    違背法令，聲明廢棄。惟查所得稅法第82條及第82條之1有
    關復查為訴願之前置程序規定係因稅捐稽徵法於65年10月22
    日公布施行，該法第35條及第38條已訂有相同有關復查為訴
    願前置程序之規定，而稅捐稽徵法對遺產稅等均有適用，原
    判決引用本院62年判字第96號判例，尚無適用法規不當之違
    背法令，況原判決對上訴人所訴，均已詳予剖析論駁，上訴
    意旨無非上訴人持其主觀法律見解之歧異，斤斤指摘，核無
    足取。從而本件上訴意旨為無理由，應予駁回。
據上論結，本件上訴為無理由，爰依行政訴訟法第255條第1項、
第98條第3項前段，判決如主文。
中    華    民    國    94    年    1     月   20     日
                  第四庭審判長法  官　徐　樹　海
                              法  官　高　啟　燦
                              法  官　吳　錦　龍
                              法  官　黃　合　文
                              法  官  林  茂  權
以  上  正  本  證  明  與  原  本  無  異
中    華    民    國    94    年    1    月    20     日
　　　　　　　　　　　　　　　書記官　張　雅　琴
